---
title: "Analyses des VCF en sortie du pipeline"
author: "Elodie PARIS"
date: "2024-03-17"
output: html_document
code_folding: hide
---

## Import des données {.tabset}
### Import des packages 

```{r, message=FALSE}
rm(list=ls())
library('dplyr')
library('tidyr')
library('tibble')
library('VennDiagram')
library('grid')
library('futile.logger')
library("ggplot2")
library("gplots")
library('plotly')
library('tools')
library('cowplot')
library('UpSetR')
library('gridExtra')
library('trackViewer')
library('VariantAnnotation')
library('TxDb.Hsapiens.UCSC.hg19.knownGene')
#library('org.Hs.eg.db')
library('rtracklayer')
library('GenomicRanges')
library('stringr')
```

### Import des VCF

Import des 3 vcf obtenus après lancement du pipeline (vcf_12x, vcf_24x, vcf40x) et import du vcf de référence (vcf_ref).
```{r}
vcf_12x = read.table("/home/elodie/Documents/Analysis/gold_12x_on_data_elodie_filtervarianttranches_2D_decomposed_normalized_uniq.vcf")
vcf_24x = read.table("/home/elodie/Documents/Analysis/gold_24x_on_data_elodie_filtervarianttranches_2D_decomposed_normalized_uniq.vcf")
vcf_40x = read.table("/home/elodie/Documents/Analysis/gold_40x_on_data_elodie_filtervarianttranches_2D_decomposed_normalized_uniq.vcf")
vcf_ref = read.table("/home/elodie/Documents/Elodie/Datas_ismael_ref/gold_on_data_elodie_ismael_decomposed_normalize_uniq_chr.vcf")
```

### Import des BAM

```{r}
bd_12x = read.table("/home/elodie/Documents/Alignment/gold_12x_on_data_elodie_aln_mem_sort_rmduplicates_apply_bqsr.bd")
bd_24x = read.table("/home/elodie/Documents/Alignment/gold_24x_on_data_elodie_aln_mem_sort_rmduplicates_apply_bqsr.bd")
bd_40x = read.table("/home/elodie/Documents/Alignment/gold_40x_on_data_elodie_aln_mem_sort_rmduplicates_apply_bqsr.bd")
bd_ref = read.table("/home/elodie/Documents/Elodie/Datas_ismael_ref/gold_40x_on_data_elodie.bd")
```

### Import des données fournies par Hap.py

```{r}
happy_12x_summury = read.table("/home/elodie/Documents/Analysis/Happy_12x/Happy_12x/ref-12x.summary.csv", header=TRUE, sep=',')
happy_24x_summury = read.table("/home/elodie/Documents/Analysis/Happy_24x/Happy_24x/ref-24x.summary.csv", header=TRUE, sep=',')
happy_40x_summury = read.table("/home/elodie/Documents/Analysis/Happy_40x/Happy_40x/ref-40x.summary.csv", header=TRUE, sep=',')
```


```{r, include=FALSE}
# Sélection des colonnes à analyser
# concaténer les colonnes chr_position_rel_alt
# ajout d'un ID
# ajout d'une colonne gène
# ajout d'une colonne type de variants
# ajout d'une colonne nom du vcf
formatage = function(df, nom_df){

df_select = df %>% dplyr::select(V1,V2,V4,V5,V10) %>% dplyr::rename(chromosome=V1, position=V2, ref=V4, alt=V5, format=V10)

df_concat = tidyr::unite(df_select, col='variants', c('chromosome','position','ref','alt'), sep = "_", remove = FALSE)

df_concat = df_concat %>% dplyr::mutate(Id = 1:n())

df_concat$gene = ifelse(df_concat$chromosome == "chr4", "EPHA5",
  ifelse(df_concat$chromosome =="chr1", "UTS2",
  ifelse(df_concat$chromosome =="chr8", "LPL", "autre")))

df_concat$type = ifelse(df_concat$alt == "*", "undetermined",
  ifelse (nchar(df_concat$ref)==1 & nchar(df_concat$alt)==1, "SNV",
  ifelse(nchar(df_concat$ref) >= 2 & nchar(df_concat$alt) == 1, "deletion",
  ifelse(nchar(df_concat$ref) ==1 & nchar(df_concat$alt) >= 2, "insertion","autre"))))

df_concat$vcf = nom_df
return(df_concat)
}
```

```{r, include=FALSE}
vcf_12x = formatage(vcf_12x, "vcf_12x")
vcf_24x = formatage(vcf_24x, "vcf_24x")
vcf_40x = formatage(vcf_40x, "vcf_40x")
vcf_ref = formatage(vcf_ref, "vcf_ref")
```

```{r, include=FALSE}
vcf_12x_24x_40x = rbind(vcf_12x,vcf_24x,vcf_40x)
vcf_all = rbind(vcf_12x,vcf_24x,vcf_40x,vcf_ref)
```

```{r, include=FALSE}
formatage_dp = function(df){
  df_format = df %>% separate(format, c("GT", "AD", "DP", "GQ", "PL"), ":")
  df_format = df_format %>% separate(AD, c("ADref", "ADalt"), ",")
  return(df_format)
}
```


```{r, include=FALSE}
vcf_12x_24x_40x = formatage_dp(vcf_12x_24x_40x)
```

# Exploration des VCF et des variants

## Nombre et type de variants par VCF {.tabset}
### Nombre et type de variants 


```{r, include=FALSE}
nombre_variants = tibble(data_frame(vcf_all)) %>% group_by(vcf) %>% dplyr::count(type)
#nombre_variants = tibble::data_frame(vcf_all) %>% group_by (vcf_all$vcf) %>% dplyr::count(vcf_all$type)
#Renommage des colonnes du nouveau df
names(nombre_variants)[1] = "vcf"
names(nombre_variants)[2] = "type"
names(nombre_variants)[3] = "nombre"
```

```{r}
plot1 = ggplot(nombre_variants, aes(fill=type, y=vcf, x=nombre)) +
  geom_bar(position = "stack", stat = "identity") + 
  scale_fill_manual(values = c("#bebada", "#ffffb3", "#8dd3c7", "#170f0f")) +
  labs(fill = "Type de variants", x = "Nombre de variants", y = "VCF") +
  theme(plot.title = element_text(hjust = 0.5, size=18, face="bold"), axis.text.x = element_text(size = 14, face = "bold"), axis.text.y = element_text(size = 14, face = "bold"), axis.title.x = element_text(size = 16, face="bold"), axis.title.y = element_text(size = 16, face="bold"), legend.text = element_text(size = 14), legend.title = element_text(size = 14, face = "bold"), panel.grid = element_blank()) +   labs(title = "Nombre et type de variants par VCF")
ggplotly(plot1)
```

La distribution des types de variants semble équivalente pour chaque VCF. Cependant dans les 3 VCF générés par le pipeline on trouve des variants "Undetermined" mais pas dans le VCF de référence. 

```{r include=FALSE}
#Que sont les Undetermined non retrouvés dans le VCF de référence ?
undetermined = vcf_all %>% filter(type == "undetermined")
print(undetermined)
#Variants avec * en alt lié au vt décompose ?
```

```{r, include=FALSE}
pos66388036 = vcf_all %>% filter(variants == "chr4_66388034_GTA_G")
print(pos66388036)
pos66388036bis = vcf_all %>% filter(variants == "chr4_66388036_A_G")
print(pos66388036bis)
#A cette position délétion de 2 bases (66388035+66388036) bien détectée dans les 4 VCF
#Substitution de A>G en 66388036 dans le VCF_12x (comme peu de reads, variant caller se trompe? Faux positif?)
```


```{r, include=FALSE}
pos66440407 = vcf_all %>% filter(position == 66440407)
print(pos66440407)
#Zone avec des reads ayant des dététions différentes qui se chevauchent dans les 4 BAM. Le VCF de référence n'appelle pas de variants dans cette zone. Zone difficile pour le variant caller, faire appel à un variant caller spécialiste des délétions?
```


```{r, include=FALSE}
pos66214417 = vcf_all %>% filter (position == 66214417)
print(pos66214417)
pos66214413 = vcf_all %>% filter (position == 66214413)
print(pos66214413)
#Délétion de 4 bases de 66214413 à 66214417 vu dans les 4 BAM mais uniquement appelée dans VCF 24x et 40x. Non appelé dans le VCF de référence.
#Subtitution en 66214417 aussi un A>T vu dans les 4 BAM mais uniquement appelée dans le VCF 40x. Non appelé dans le VCF référence.
```


```{r, include=FALSE}
pos66473213 = vcf_all %>% filter (position == 66473213)
print(pos66473213)
#Dans le VCF de référence en position 66473209 à 66473213 : délétion de 4 bases appelée mais peu de reads avec la délétion et beaucoup plus de reads avec substitutions de A>C en 66473213. Substitutions appelée uniquement dans VCF 24x et 40x.
#Dans les zones où il y a des délétions et substitutions, le variant caller rencontre des difficultés?

```

### Nombre de variants par gène et par VCF

```{r, include=FALSE}
#nombre_variants_par_gene = data_frame(vcf_all %>% group_by (vcf_all$gene, vcf_all$vcf) %>% count(vcf_all$type))
nombre_variants_par_gene <- tibble(data_frame(vcf_all)) %>% group_by(gene, vcf) %>% dplyr::count(type)
names(nombre_variants_par_gene)[1] = "gene"
names(nombre_variants_par_gene)[2] = "vcf"
names(nombre_variants_par_gene)[3] = "type"
names(nombre_variants_par_gene)[4] = "nombre"
```


```{r}
plot2 = ggplot(nombre_variants_par_gene, aes(fill=gene, y=vcf, x=nombre)) +
  geom_bar(position="stack", stat="identity") +
  scale_fill_manual(values = c("#fdc086", "#91bfdb", "#b2df8a")) +
  labs(fill = "Nom des gènes", x = "Nombre de variants", y = "VCF") + 
  theme(plot.title = element_text(hjust = 0.5, size=18, face="bold"), axis.text.x = element_text(size = 14, face = "bold"), axis.text.y = element_text(size = 14, face = "bold"), axis.title.x = element_text(size = 16, face="bold"), axis.title.y = element_text(size = 16, face="bold"), legend.text = element_text(size = 14), legend.title = element_text(size = 14, face = "bold"), panel.grid = element_blank()) +
  labs(title = "Nombre de variants par gène et par VCF") 

ggplotly(plot2)
```
Le nombre de variants est identique dans chaque VCF pour les gènes UTS2 et LPL mais le nombre varie pour le plus grand gène EPHA5.

### Nombre et type de variants par gène et par VCF

```{r}
nombre_variants_par_gene$vcf_nom_genes = paste(nombre_variants_par_gene$vcf, nombre_variants_par_gene$gene, sep="_")

plot3 = ggplot(nombre_variants_par_gene, aes(fill=type, y=vcf_nom_genes, x=nombre)) +
  geom_bar(position = position_fill(reverse=FALSE), stat="identity") +
  scale_fill_manual(values = c("#bebada", "#ffffb3", "#8dd3c7", "#170f0f")) +
  labs(title = "Nombre de variants par gène, par VCF et par type de variants") +
  labs(fill = "Type de variants", x = "Proportion", y = "VCF") + 
  theme(plot.title = element_text(hjust = 0.5, size=18, face="bold"), axis.text.x = element_text(size = 13, face = "bold"), axis.text.y = element_text(size = 13, face = "bold"), axis.title.x = element_text(size = 16, face="bold"), axis.title.y = element_text(size = 16, face="bold"), legend.text = element_text(size = 14), legend.title = element_text(size = 14, face = "bold"), panel.grid = element_blank())

ggplotly(plot3)
```

La répartition des types de variants par gène et par VCF est concordante. 
Aucune insertion dans UTS2 dans les 4 VCF.


```{r, include=FALSE}
## Formatage: ajout de la taille des insertions délétions
vcf_all$taille_delins <- ifelse(nchar(vcf_all$ref) == 1 & nchar(vcf_all$alt) == 1 & vcf_all$type == "SNV", 
                                0,
                                ifelse(nchar(vcf_all$ref) > nchar(vcf_all$alt) & vcf_all$type == "deletion", 
                                       abs(nchar(vcf_all$ref) - nchar(vcf_all$alt)),
                                       ifelse(nchar(vcf_all$alt) > nchar(vcf_all$ref) & vcf_all$type == "insertion", 
                                              abs(nchar(vcf_all$alt) - nchar(vcf_all$ref)),
                                              NA)))
```


```{r, include=FALSE}
## Formatage: ajout du type de SNV
vcf_all$type_snv = ifelse (vcf_all$ref == "A" & vcf_all$alt == "G" & vcf_all$type == "SNV", "transition_A>G",
                                     ifelse (vcf_all$ref == "G" & vcf_all$alt == "A" & vcf_all$type == "SNV", "transition_G>A",
                                            ifelse(vcf_all$ref == "C" & vcf_all$alt == "T" & vcf_all$type == "SNV", "transition_C>T",
                                                   ifelse(vcf_all$ref == "T" & vcf_all$alt == "C" & vcf_all$type == "SNV", "transition_T>C",
                                                          ifelse(vcf_all$ref == "A" & vcf_all$alt == "C" & vcf_all$type == "SNV", "transversion_A>C",
                                                                 ifelse(vcf_all$ref == "C" & vcf_all$alt == "A" & vcf_all$type == "SNV", "transversion_C>A",
                                                                        ifelse(vcf_all$ref == "G" & vcf_all$alt == "T" & vcf_all$type == "SNV", "transversion_G>T",
                                                                               ifelse(vcf_all$ref == "T" & vcf_all$alt == "G" & vcf_all$type == "SNV", "transversion_T>G",
                                                                                      ifelse(vcf_all$ref == "A" & vcf_all$alt == "T" & vcf_all$type == "SNV", "transversion_A>T",
                                                                                             ifelse(vcf_all$ref == "T" & vcf_all$alt == "A" & vcf_all$type == "SNV", "transversion_T>A",
                                                                                                    ifelse(vcf_all$ref == "G" & vcf_all$alt == "C" & vcf_all$type == "SNV", "transversion_G>C",
                                                                                                           ifelse(vcf_all$ref == "C" & vcf_all$alt == "G" & vcf_all$type == "SNV", "transversion_C>G", NA))))))))))))
```

```{r, include=FALSE}
nombre_type_snv = vcf_all %>% group_by (gene, vcf, type_snv) %>% summarise(nombre_type_snv=n())
names(nombre_type_snv)[1]="gene"
names(nombre_type_snv)[2]="vcf"
names(nombre_type_snv)[3]="type_snv"
names(nombre_type_snv)[4]="nombre"
nombre_type_snv = nombre_type_snv %>% separate(type_snv, c("type", "ref>alt"), "_", remove = FALSE)
nombre_type_snv <- nombre_type_snv %>% mutate(vcf_gene = paste(vcf, gene, sep = "_"))
```

## Exploration des SNV {.tabset}
### Nombre et type de SNV par VCF

```{r}
plot4 = ggplot(nombre_type_snv[!is.na(nombre_type_snv$type), ], aes(fill = type, y = vcf, x = nombre))+
  geom_bar(position = position_fill(reverse=FALSE), stat="identity") +
  scale_fill_manual(values = c("#fc9272", "#9ebcda")) +
  labs(title = "Type de SNV par VCF", x = "Proportion", y = "VCF", fill = "Type de SNV") +
 theme(plot.title = element_text(hjust = 0.5, size=18, face="bold"), axis.text.x = element_text(size = 14, face = "bold"), axis.text.y = element_text(size = 14, face = "bold"), axis.title.x = element_text(size = 16, face="bold"), axis.title.y = element_text(size = 16, face="bold"), legend.text = element_text(size = 14), legend.title = element_text(size = 14, face = "bold"), panel.grid = element_blank())
ggplotly(plot4)
```

En génétique humaine, il y a un environ 2 fois plus de transitions que de transversions.
Sur le plot, on voit environ 2/3 de transitions et 1/3 de transversions ce qui est cohérent.
Valeurs cohérentes dans tous les VCF.

### Nombre et type de transitions/transversions par VCF et par gène

```{r, fig.width=10}
plot5 = ggplot(nombre_type_snv[!is.na(nombre_type_snv$type_snv), ], aes(fill = type_snv, y = vcf_gene, x = nombre)) +
  geom_bar(position = position_fill(reverse=FALSE), stat="identity") +
  scale_fill_manual(values = c("#a6cee3", "#1f78b4","#b2df8a", "#33a02c", "#fb9a99", "#e31a1c", "#fdbf6f", "#ff7f00", "#cab2d6", "#6a3d9a", "#ffff99", "#b15928")) +
  labs(title = "Type de transitions/transversions par VCF et par gènes", fill = "Type de SNV", x = "Proportion", y = "VCF_Gène") +
  theme(plot.title = element_text(hjust = 0.5, size=18, face="bold"), axis.text.x = element_text(size = 13, face = "bold"), axis.text.y = element_text(size = 13, face = "bold"), axis.title.x = element_text(size = 16, face="bold"), axis.title.y = element_text(size = 16, face="bold"), legend.text = element_text(size = 14), legend.title = element_text(size = 14, face = "bold"), panel.grid = element_blank())
ggplotly(plot5)
```

Une répartition des types de SNV cohérente entre VCF pour chaque gène.

## Exploration des délétions/insertions {.tabset}
### Taille des insertions et délétions par VCF

```{r}
plot6 = ggplot(vcf_all %>% filter (type == "insertion" | type == "deletion"), aes(x = taille_delins, y = vcf)) + 
  geom_boxplot(aes(fill=type)) + 
  theme_classic() + 
  labs(x = "Taille des delins", y = "VCF", title = "Boxplots de la taille des insertions et délétions par VCF") + 
  theme(plot.title = element_text(hjust = 0.5, size=18, face="bold"), axis.title.x = element_text(size = 16, face = "bold"), axis.title.y = element_text(size = 16, face = "bold"), axis.text.x = element_text(size = 14, face = "bold"), axis.text.y = element_text(size = 14, face="bold"), legend.text = element_text(size = 14), legend.title = element_text(size = 14, face = "bold"), plot.subtitle = element_text(hjust = 0.5)) + 
  labs(fill = "Type de delins") +
  scale_fill_manual(values = c("deletion" = "#bebada", "insertion" ="#ffffb3"))
plot6
```

La distribution des tailles des délétions est équivalente entre les 4 VCF. 
Les VCF 12x, 24x et 40x contiennent plus de valeurs aberrantes pour les insertions et délétions que le VCF de référence.
La taille maximale des insertions du VCF de référence est plus petite que pour les 3 VCF obtenus avec le pipeline. 
L'interquartile est plus petit également pour la taille des insertions du VCF de référence ce qui signifie que les valeurs des insertions sont plus regroupées autour de la médiane.
Il y a moins de disparité des valeurs pour le VCF de référence.

### Taille des insertions et délétions par VCF et par gène
```{r, fig.width=16, fig.height=6}

plot7 = ggplot(vcf_all %>% filter (type == "insertion"), aes(x = taille_delins, y = vcf, fill=gene)) +
  geom_boxplot() +
  theme_classic() +
  labs(x = "Taille des insertions", y = "VCF", title = "Boxplots de la taille des insertions par VCF et par gène",
       fill = "Noms des gènes") + 
  theme(plot.title = element_text(hjust = 0.5, size=18, face="bold"), 
        axis.title.x = element_text(size = 16, face = "bold"), 
        axis.title.y = element_text(size = 16, face = "bold"), 
        axis.text.x = element_text(size = 14, face = "bold"), 
        axis.text.y = element_text(size = 14, face="bold"), 
        legend.text = element_text(size = 14), 
        legend.title = element_text(size = 14, face = "bold"), 
        plot.subtitle = element_text(hjust = 0.5)) +
  scale_fill_manual(values = c("EPHA5" = "#fdc086", "LPL" ="#91bfdb", "UTS2" = "#b2df8a"))

plot8 = ggplot(vcf_all %>% filter (type == "deletion"), aes(x = taille_delins, y = vcf, fill=gene)) +
  geom_boxplot() +
  theme_classic() +
  labs(x = "Taille des délétions", y = "VCF", title = "Boxplots de la taille des délétions par VCF et par gène",
       fill = "Noms des gènes") + 
  theme(plot.title = element_text(hjust = 0.5, size=18, face="bold"), 
        axis.title.x = element_text(size = 16, face = "bold"), 
        axis.title.y = element_text(size = 16, face = "bold"), 
        axis.text.x = element_text(size = 14, face = "bold"), 
        axis.text.y = element_text(size = 14, face="bold"), 
        legend.text = element_text(size = 14), 
        legend.title = element_text(size = 14, face = "bold"), 
        plot.subtitle = element_text(hjust = 0.5)) +
  scale_fill_manual(values = c("EPHA5" = "#fdc086", "LPL" ="#91bfdb", "UTS2" = "#b2df8a"))

plot9 = plot_grid(plot7, plot8)
plot9
```

## Exploration de la profondeur de lecture {.tabset}
### Exploration de la profondeur de lecture des BAM

```{r, include=FALSE}
bd_12x$bam = "bam_12x"
bd_24x$bam = "bam_24x"
bd_40x$bam = "bam_40x"
bd_ref$bam = "bam_ref"
bd_all = rbind(bd_12x, bd_24x, bd_40x, bd_ref)
names(bd_all)[1] = "chromosome"
names(bd_all)[2] = "position_start"
names(bd_all)[3] = "position_end"
names(bd_all) [4] = "nombre_reads"
bd_all$gene = ifelse(bd_all$chromosome == "chr1", "UTS2",
                    ifelse(bd_all$chromosome == "1", "UTS2",
                     ifelse(bd_all$chromosome == "chr4", "EPHA5",
                           ifelse(bd_all$chromosome == "4", "EPHA5", 
                            ifelse(bd_all$chromosome == "chr8", "LPL",
                                    ifelse(bd_all$chromosome == "8", "LPL", NA))))))
bd_all = na.omit(bd_all)
```


```{r, fig.height=6}
plot9 = ggplot(bd_all, aes(x = nombre_reads, y = gene, fill = bam)) + geom_boxplot() + theme_classic() + 
  theme_classic() +
  labs(x = "Nombre de reads par intervalle de 10nt", y = "Gènes", title = "Boxplots de la profondeur par gène dans les BAM", fill = "Noms des gènes") + 
   theme(plot.title = element_text(hjust = 0.5, size=18, face="bold"), axis.title.x = element_text(size = 16, face = "bold"), axis.title.y = element_text(size = 16, face = "bold"), axis.text.x = element_text(size = 14, face = "bold"), axis.text.y = element_text(size = 14, face="bold"), legend.text = element_text(size = 14), legend.title = element_text(size = 14, face = "bold"), plot.subtitle = element_text(hjust = 0.5)) + 
  scale_fill_manual(values = c("bam_12x" = "#de2d26", "bam_24x" ="#2c7fb8", "bam_40x" = "#2ca25f", "bam_ref" = "#E69F00"))
plot9
```

```{r, fig.height=6}
plot10 = ggplot(bd_all, aes(x = nombre_reads, y = bam)) + geom_boxplot(aes(fill=gene)) + theme_classic() + 
  theme_classic() +
  labs(x = "Nombre de reads par intervalle de 10nt", y = "BAM", title = "Boxplots de la profondeur par gène dans les BAM", fill = "Nom des gènes") + 
 theme(plot.title = element_text(hjust = 0.5, size=18, face="bold"), axis.title.x = element_text(size = 16, face = "bold"), axis.title.y = element_text(size = 16, face = "bold"), axis.text.x = element_text(size = 14, face = "bold"), axis.text.y = element_text(size = 14, face="bold"), legend.text = element_text(size = 14), legend.title = element_text(size = 14, face = "bold"), plot.subtitle = element_text(hjust = 0.5)) + 
  scale_fill_manual(values = c("UTS2" = "#b2df8a", "LPL" ="#91bfdb", "EPHA5" = "#fdc086"))
plot10
```

### Profondeur de lecture des variants par gène

```{r, message=FALSE, fig.height=6}
plot11 = ggplot(vcf_12x_24x_40x, aes(x = as.numeric(DP), y = vcf)) + geom_boxplot(aes(fill=gene)) + theme_classic() + 
  theme_classic() +
  labs(x = "Profondeur de lecture des variants", y = "VCF", title = "Boxplots de la profondeur de lecture des variants par gène") + 
  theme(plot.title = element_text(hjust = 0.5, size=18, face="bold"), axis.title.x = element_text(size = 16, face = "bold"), axis.title.y = element_text(size = 16, face = "bold"), axis.text.x = element_text(size = 14, face = "bold"), axis.text.y = element_text(size = 14, face="bold"), legend.text = element_text(size = 14), legend.title = element_text(size = 14, face = "bold"), plot.subtitle = element_text(hjust = 0.5)) + 
  labs(fill = "Noms des gènes") +
  scale_fill_manual(values = c("UTS2" = "#b2df8a", "LPL" ="#91bfdb", "EPHA5" = "#fdc086"))
plot11
```

### Distribution de la profondeur par VCF

```{r, include=FALSE}
vcf_dp = vcf_12x_24x_40x %>% group_by(vcf,DP) %>% summarise(nombre=n())
dp_12x = filter(vcf_dp, vcf == "vcf_12x")
dp_24x = filter(vcf_dp, vcf == "vcf_24x")
dp_40x = filter(vcf_dp, vcf == "vcf_40x")
dp_12x$DP = as.numeric(dp_12x$DP)
dp_24x$DP = as.numeric(dp_24x$DP)
dp_40x$DP = as.numeric(dp_40x$DP)
```


```{r, fig.width=15, message=FALSE}
plot12 = ggplot(dp_12x, aes(x = DP, y = nombre)) +
  geom_bar(stat = "identity", fill = "#de2d26") +
  geom_vline(xintercept = mean(dp_12x$DP), color = "#fd8d3c", linetype = "dashed", linewidth = 1) +
  labs(x = "Nombre de reads par variant", y = "Nombre de variants", title = "VCF 12x") + 
   theme(plot.title = element_text(hjust = 0.5, size=18, face="bold"), axis.text.x = element_text(size = 13, face = "bold"), axis.text.y = element_text(size = 13, face = "bold"), axis.title.x = element_text(size = 16, face="bold"), axis.title.y = element_text(size = 16, face="bold"), legend.text = element_text(size = 14), legend.title = element_text(size = 14, face = "bold"), panel.grid = element_blank())

plot13 = ggplot(dp_24x, aes(x = DP, y = nombre)) +
  geom_bar(stat = "identity", fill = "#2c7fb8") +
  geom_vline(xintercept = mean(dp_24x$DP), color = "#fd8d3c", linetype = "dashed", linewidth = 1) +
  labs(x = "Nombre de reads par variant", y = "Nombre de variants", title = "VCF 24x") + 
   theme(plot.title = element_text(hjust = 0.5, size=18, face="bold"), axis.text.x = element_text(size = 13, face = "bold"), axis.text.y = element_text(size = 13, face = "bold"), axis.title.x = element_text(size = 16, face="bold"), axis.title.y = element_text(size = 16, face="bold"), legend.text = element_text(size = 14), legend.title = element_text(size = 14, face = "bold"), panel.grid = element_blank())

plot14 = ggplot(dp_40x, aes(x = DP, y = nombre)) +
  geom_bar(stat = "identity", fill = "#2ca25f") +
  geom_vline(xintercept = mean(dp_40x$DP), color = "#fd8d3c", linetype = "dashed", linewidth = 1) +
  labs(x = "Nombre de reads par variants", y = "Nombre de variants", title = "VCF 40x") + 
   theme(plot.title = element_text(hjust = 0.5, size=18, face="bold"), axis.text.x = element_text(size = 13, face = "bold"), axis.text.y = element_text(size = 13, face = "bold"), axis.title.x = element_text(size = 16, face="bold"), axis.title.y = element_text(size = 16, face="bold"), legend.text = element_text(size = 14), legend.title = element_text(size = 14, face = "bold"), panel.grid = element_blank())

plot_grid(plot12, plot13, plot14, ncol = 3, nrow = 1)
```

## Exploration de la VAF des VCF 12x, 24x et 40x {.tabset}

On ne fera pas d'exploration de la VAF ni de la profondeur DP pour le VCF de référence car il n'y a pas d'explication aux valeurs de DP, AD, ADALL dans le VCF. 
Les valeurs ne sont pas cohérentes avec ce qui est observé dans le bam de référence associé au VCF dans IGV. 

### VAF minimale détectée dans chaque VCF

```{r, include=FALSE}
vcf_12x_24x_40x$vaf = round((as.numeric(vcf_12x_24x_40x$ADalt) / as.numeric(vcf_12x_24x_40x$DP))*100, 1)
vaf_12x = vcf_12x_24x_40x %>% filter (vcf == "vcf_12x")
vaf_24x = vcf_12x_24x_40x %>% filter (vcf == "vcf_24x")
vaf_40x = vcf_12x_24x_40x %>% filter (vcf == "vcf_40x")
```

```{r}
cat("VAF minimale dans VCF 12x :", min(vaf_12x$vaf), "%", "\n")
cat("VAF minimale dans VCF 24x :", min(vaf_24x$vaf), "%", "\n")
cat("VAF minimale dans VCF 40x :", min(vaf_40x$vaf), "%", "\n")
```


```{r, include=FALSE}
vcf_12x_24x_40x$cat_vaf = 
    ifelse(vcf_12x_24x_40x$vaf >= 10 & vcf_12x_24x_40x$vaf <20, "vaf_10_20",
                          ifelse(vcf_12x_24x_40x$vaf >=20  & vcf_12x_24x_40x$vaf <30, "vaf_20_30",
                                 ifelse(vcf_12x_24x_40x$vaf >=30  & vcf_12x_24x_40x$vaf <40, "vaf_30_40",
                                      ifelse(vcf_12x_24x_40x$vaf >=40  & vcf_12x_24x_40x$vaf <50, "vaf_30_40", 
                                             ifelse(vcf_12x_24x_40x$vaf >=50  & vcf_12x_24x_40x$vaf <60, "vaf_50_60",
                                                    ifelse(vcf_12x_24x_40x$vaf >=60  & vcf_12x_24x_40x$vaf <70, "vaf_60_70",
                                                           ifelse(vcf_12x_24x_40x$vaf >=70  & vcf_12x_24x_40x$vaf <80, "vaf_70_80",
                                                                  ifelse(vcf_12x_24x_40x$vaf >=80  & vcf_12x_24x_40x$vaf <90, "vaf_80_90",
                                                                         ifelse(vcf_12x_24x_40x$vaf >=90  & vcf_12x_24x_40x$vaf <=100, "vaf_90_100",
                                             "autre")))))))))
```

```{r, include=FALSE}
#vcf_vaf = vcf_12x_24x_40x %>% group_by(vcf_12x_24x_40x$cat_vaf, vcf_12x_24x_40x$vcf) %>% count(vcf_12x_24x_40x$cat_vaf)
vcf_vaf <- vcf_12x_24x_40x %>% group_by(cat_vaf, vcf) %>% dplyr::count(cat_vaf)
names(vcf_vaf)[1] = "cat_vaf"
names(vcf_vaf)[2] = "vcf"
names(vcf_vaf)[3] = "nombre_variants"
```

### Nombre de variants par catégorie de VAF
```{r}
plot15 = ggplot(vcf_vaf, aes(x = nombre_variants, y = cat_vaf , fill = vcf)) +
  geom_bar(position = position_fill(reverse=FALSE), stat="identity") +
  labs(title = "Proportion de variants par catégorie de VAF", x = "Proportion", y = "Catégorie de VAF") +
  scale_fill_manual(values = c("#de2d26", "#2c7fb8", "#2ca25f")) +
  labs(fill = "VCF") +
  theme(plot.title = element_text(hjust = 0.5, size=18, face="bold"), axis.text.x = element_text(size = 13, face = "bold"), axis.text.y = element_text(size = 13, face = "bold"), axis.title.x = element_text(size = 16, face="bold"), axis.title.y = element_text(size = 16, face="bold"), legend.text = element_text(size = 14), legend.title = element_text(size = 14, face = "bold"), panel.grid = element_blank())
ggplotly(plot15)
```

# Exploration des variants en commun dans les 4 VCF {.tabset}
## VennDiagram

```{r, include=FALSE}
# Fonction pour faire un Venn diagramm
display_venn = function(x, ...){
  library(VennDiagram)
  grid.newpage()
  venn_object = venn.diagram(x, filename = NULL, logging = FALSE, ...)
  grid.draw(venn_object)
}
```

```{r}
variants_list = list(vcf_12x = unique(vcf_12x$variants), vcf_24x = unique(vcf_24x$variants), vcf_40x = unique(vcf_40x$variants), vcf_ref = unique(vcf_ref$variants))
```


```{r, fig.width=8, fig.height=6}
plot16 = display_venn(variants_list, category.names = c("vcf_12x" , "vcf_24x" , "vcf_40x", "vcf_ref"), 
        fill = c("#de2d26", "#2c7fb8", "#2ca25f", "#E69F00"), cat.cex = 1.2,
        cat.fontface = "bold",
        cat.default.pos = "outer",
        cat.dist = c(0.1, 0.1, 0.1, 0.1))
```

```{r, include=FALSE}
venndiag_all = venn(data=variants_list)
cat_ref = as.data.frame(attributes(venndiag_all)$intersections$vcf_ref)
cat_40x = as.data.frame(attributes(venndiag_all)$intersections$vcf_40x)
cat_24x = as.data.frame(attributes(venndiag_all)$intersections$vcf_24x)
cat_12x = as.data.frame(attributes(venndiag_all)$intersections$vcf_12x)
cat_all = as.data.frame(attributes(venndiag_all)$intersections$`vcf_12x:vcf_24x:vcf_40x:vcf_ref`)
cat_24x_40x_ref = as.data.frame(attributes(venndiag_all)$intersections$`vcf_24x:vcf_40x:vcf_ref`)
cat_12x_40x_ref = as.data.frame(attributes(venndiag_all)$intersections$`vcf_12x:vcf_40x:vcf_ref`)
cat_12x_24x_40x = as.data.frame(attributes(venndiag_all)$intersections$`vcf_12x:vcf_24x:vcf_40x`)
cat_40x_ref = as.data.frame(attributes(venndiag_all)$intersections$`vcf_40x:vcf_ref`)
cat_24x_ref = as.data.frame(attributes(venndiag_all)$intersections$`vcf_24x:vcf_ref`)
cat_24x_40x = as.data.frame(attributes(venndiag_all)$intersections$`vcf_24x:vcf_40x`)
cat_12x_40x = as.data.frame(attributes(venndiag_all)$intersections$`vcf_12x:vcf_40x`)

#12 catégories
cat_ref$categorie = c("cat_ref")
cat_40x$categorie = c("cat_40x")
cat_24x$categorie = c("cat_24x")
cat_12x$categorie = c("cat_12x")
cat_all$categorie = c("cat_all")
cat_24x_40x_ref$categorie = c("cat_24x_40x_ref")
cat_12x_40x_ref$categorie = c("cat_12x_40x_ref")
cat_12x_24x_40x$categorie = c("cat_12x_24x_40")
cat_40x_ref$categorie = c("cat_40x_ref")
cat_24x_ref$categorie = c("cat_24x_ref")
cat_24x_40x$categorie = c("cat_24x_40x")
cat_12x_40x$categorie = c("cat_12x_40x")

cat_vcf_all = list(cat_ref,cat_40x,cat_24x,cat_12x,cat_all,cat_24x_40x_ref,cat_12x_40x_ref,cat_12x_24x_40x,cat_40x_ref,cat_24x_ref,cat_24x_40x,cat_12x_40x)
newcol = c("variants","categorie")
new_list = lapply(cat_vcf_all, setNames, newcol)
cat_vcf_all = bind_rows(new_list)

cat_vcf_all = cat_vcf_all %>% separate(variants, c("chromosome", "position", "ref", "alt"), "_")
cat_vcf_all$type <- ifelse(cat_vcf_all$alt == "*", "undetermined",
                        ifelse (nchar(cat_vcf_all$ref)==1 & nchar(cat_vcf_all$alt)==1, "SNV",
                               ifelse(nchar(cat_vcf_all$ref) >= 2 & nchar(cat_vcf_all$alt) == 1, "deletion",
                                      ifelse(nchar(cat_vcf_all$ref) ==1 & nchar(cat_vcf_all$alt)>=2, "insertion", 
                                             "autre"))))
cat_vcf_all$gene = ifelse(cat_vcf_all$chromosome =="chr4", "EPHA5",
                        ifelse(cat_vcf_all$chromosome =="chr1", "UTS2",
                               ifelse(cat_vcf_all$chromosome =="chr8", "LPL", "autre")))
```

```{r, include=FALSE}
cat_vcf_all_nombre = cat_vcf_all %>% group_by (cat_vcf_all$categorie) %>% dplyr::count(cat_vcf_all$type)
names(cat_vcf_all_nombre)[1]="categorie"
names(cat_vcf_all_nombre)[2]="type"
names(cat_vcf_all_nombre)[3]="nombre"
```

```{r, include=FALSE}
cat_vcf_all_nombre$categorie = factor(x = cat_vcf_all_nombre$categorie, levels = c("cat_all", "cat_12x_24x_40", "cat_24x_40x_ref", "cat_24x_40x", "cat_40x", "cat_12x", "cat_ref", "cat_24x", "cat_12x_40x_ref", "cat_24x_ref", "cat_40x_ref", "cat_12x_40x"))
plot17 = ggplot(cat_vcf_all_nombre, aes(fill=type, x=categorie, y=nombre)) +
  geom_bar(position = position_fill(reverse=FALSE), stat="identity") +
  scale_fill_manual(values = c("#bebada", "#ffffb3", "#8dd3c7", "#170f0f")) +
   labs(title = "Proportion de variants par catégories et par type") +
  labs(fill = "Type de variants", x = "Catégorie de VCF", y = "Proportion") + 
  theme(plot.title = element_text(hjust = 0.5, size=18, face="bold"), axis.text.x = element_text(angle=45, vjust=1, hjust=1, size = 13, face = "bold"), axis.text.y = element_text(size = 13, face = "bold"), axis.title.x = element_text(size = 16, face="bold"), axis.title.y = element_text(size = 16, face="bold"), legend.text = element_text(size = 14), legend.title = element_text(size = 14, face = "bold"), panel.grid = element_blank())
```

```{r, include=FALSE}
cat_vcf_all_genes = cat_vcf_all %>% group_by (cat_vcf_all$categorie) %>% dplyr::count(cat_vcf_all$gene)
names(cat_vcf_all_genes)[1]="categorie"
names(cat_vcf_all_genes)[2]="gene"
names(cat_vcf_all_genes)[3]="nombre"
cat_vcf_all_genes$categorie = factor(x = cat_vcf_all_genes$categorie, levels = c("cat_all", "cat_12x_24x_40", "cat_24x_40x_ref", "cat_24x_40x", "cat_40x", "cat_12x", "cat_ref", "cat_24x", "cat_12x_40x_ref", "cat_24x_ref", "cat_40x_ref", "cat_12x_40x"))
```


```{r, include=FALSE}
plot18 = ggplot(cat_vcf_all_genes, aes(fill=gene, x=categorie, y=nombre)) +
  geom_bar(position = position_fill(reverse=FALSE), stat="identity") +
  scale_fill_manual(values = c("UTS2" = "#b2df8a", "LPL" ="#91bfdb", "EPHA5" = "#fdc086")) +
  labs(title = "Proportion de variants par catégories et par gènes") +
  labs(fill = "Nom des gènes", x = "Catégorie de VCF", y = "Proportion") + 
  theme(plot.title = element_text(hjust = 0.5, size=18, face="bold"), axis.text.x = element_text(angle=45, vjust=1, hjust=1, size = 13, face = "bold"), axis.text.y = element_text(size = 13, face = "bold"), axis.title.x = element_text(size = 16, face="bold"), axis.title.y = element_text(size = 16, face="bold"), legend.text = element_text(size = 14), legend.title = element_text(size = 14, face = "bold"), panel.grid = element_blank())

ggplotly(plot18) %>% style(hoverlabel = cat_vcf_all_genes$nombre)
```

## Upsetplot

```{r, fig.width=10, fig.height=8, fig.align='left'}
plot19 = UpSetR::upset(fromList(variants_list), order.by = "freq", text.scale = 2, point.size = 5, sets.bar.color = "#9ecae1", main.bar.color = "#3182bd")
plot19
```

```{r fig.height=12, fig.width=10}
plot_grid(plot17, plot18, ncol = 1)
```

```{r, fig.width=8, fig.height=8, include=FALSE}
## Exploration des variants en commun dans les 3 VCF générés par le pipeline
variants_list_12x_24x_40x = list(vcf_12x = unique(vcf_12x$variants), vcf_24x = unique(vcf_24x$variants), vcf_40x = unique(vcf_40x$variants))

plot20 = display_venn(variants_list_12x_24x_40x, category.names = c("vcf_12x" , "vcf_40x", "vcf_24x"),
  fill = c("#de2d26", "#2c7fb8", "#2ca25f"), cat.cex = 1.2,
        cat.fontface = "bold",
        cat.default.pos = "outer",
        cat.dist = c(0.1, 0.1, 0.1))
```

# Exploration des métriques de qualité
datas générés par Hap.py d'Illumina
recall (sensibilité), précision (spécificité) et score F1.
Ce sont des métriques qui permettent de voir si un modèle est performant. 
Plus le recall est élevé, plus le modèle repère des positifs.
Plus la précision est élevée, moins le modèle se trompe sur les positifs (moins il y a de faux positifs).
Plus le score F1 est élevé, plus le modèle est performant.

## Courbes Precision/Recall

```{r, include=FALSE}
#code récupéré sur Github Hap.py
#fonction pour lire les CSV générés par Happy SNP (all), SNP_PASS, INDEL (all), INDEL_PASS
read_single = function(x) {
  nx = strsplit(x, "\\:")[[1]]
  
  if(length(nx) == 1) {
    name = basename(file_path_sans_ext(x))
  } else {
    x = nx[1]
    name = nx[2]
  }
  cat(sprintf("Reading %s as %s\n", x, name))
#création d'une liste de dataframe
  all_results = list()
#Print de la liste vide
  print(all_results)
  all_results$roc_data_snp_all = read.csv(paste(x, "roc.Locations.SNP", "csv", "gz", sep="."))
  all_results$roc_data_indel_all = read.csv(paste(x, "roc.Locations.INDEL", "csv", "gz", sep="."))
  all_results$roc_data_snp_pass = read.csv(paste(x, "roc.Locations.SNP.PASS", "csv", "gz", sep="."))
  all_results$roc_data_indel_pass = read.csv(paste(x, "roc.Locations.INDEL.PASS", "csv", "gz", sep="."))
#Print de la liste des dataframe créée
  print(all_results)
#SNP
  sel_snp_file = paste(x, "roc.Locations.SNP.SEL", "csv", "gz", sep=".")
# if we have a selectively-filtered ROC, don't show "PASS" ROC
  if(file.exists(sel_snp_file)) {
    all_results$roc_data_snp_sel = read.csv(sel_snp_file)
  } else {
    all_results$roc_data_snp_sel = all_results$roc_data_snp_pass
  }
  all_results$roc_data_snp_all = head(subset(all_results$roc_data_snp_all,
                                             QQ == min(all_results$roc_data_snp_all["QQ"])), n=1)
  print(all_results$roc_data_snp_all)
  all_results$roc_data_snp_pass = head(subset(all_results$roc_data_snp_pass,
                                              QQ == min(all_results$roc_data_snp_pass["QQ"])),n=1)
  sel_min = head(subset(all_results$roc_data_snp_sel,
                        QQ == min(all_results$roc_data_snp_sel["QQ"])),n=1)
  all_results$roc_connector_snp = rbind(all_results$roc_data_snp_all, sel_min)
  all_results$roc_connector_snp$Filter = "CONN"
  print(all_results$roc_connector_snp)
  all_results$roc_data_snp_sel$Filter = "ROC"
  print(all_results$roc_data_snp_sel)

  #INDEL 
  sel_indel_file = paste(x, "roc.Locations.INDEL.SEL", "csv", "gz", sep=".")
  if(file.exists(sel_indel_file)) {
    all_results$roc_data_indel_sel = read.csv(sel_indel_file)
  } else {
# use PASS ROC if no SEL ROC present
    all_results$roc_data_indel_sel = all_results$roc_data_indel_pass
  }
# just keep single ALL and PASS point
  all_results$roc_data_indel_all = head(subset(all_results$roc_data_indel_all,
                                               QQ == min(all_results$roc_data_indel_all["QQ"])),n=1)
  all_results$roc_data_indel_pass = head(subset(all_results$roc_data_indel_pass,
                                                QQ == min(all_results$roc_data_indel_pass["QQ"])),n=1)
  
  sel_min = head(subset(all_results$roc_data_indel_sel,QQ == min(all_results$roc_data_indel_sel["QQ"])),n=1)
  all_results$roc_connector_indel = rbind(all_results$roc_data_indel_all, sel_min)
  all_results$roc_connector_indel$Filter = "CONN"
  all_results$roc_data_indel_sel$Filter = "ROC"
#Combine tous les éléments de la liste
  result = do.call(rbind, all_results)
  row.names(result) = NULL
  print(class(result))
  
  result$filename = x
  result$name = name
  result$igroup = paste(result$name,result$Filter,result$Type)
  return(result)
}
```

```{r, include=FALSE} 
vcf12x = read_single("/home/elodie/Documents/Analysis/Happy_12x/Happy_12x/ref-12x")
vcf24x = read_single("/home/elodie/Documents/Analysis/Happy_24x/Happy_24x/ref-24x")
vcf40x = read_single("/home/elodie/Documents/Analysis/Happy_40x/Happy_40x/ref-40x")
```

```{r, include=FALSE}
plot_data = function(pdata, is.PR=FALSE) {
  # precision / recall curve
  if(is.PR) {
    xaxis = "METRIC.Recall"
    yaxis = "METRIC.Precision"
  } else {
    # approximate ROC-style curve (FPR is not correct)
    xaxis = "FPR"
    yaxis = "TPR"
    pdata$FPR = pdata$QUERY.FP / (pdata$QUERY.TOTAL - pdata$QUERY.UNK)
    pdata$TPR = pdata$TRUTH.TP / (pdata$TRUTH.TP + pdata$TRUTH.FN)
    cc = complete.cases(pdata[, c(xaxis, yaxis)])
    print(pdata)
    pdata = pdata[cc, ]
    print(pdata)
  }
  plt = ggplot(pdata, aes_string(x=xaxis, y=yaxis, color="name")) + 
    labs(title = paste("Courbe Precision/Recall", pdata$Type)[[1]])
  facet_wrap(~Type)
  
  # ROC lines
  plt = plt +
    geom_line(data = subset(pdata, Filter == "ROC"),
              mapping=aes(group=igroup),
              size=1.5,
              linetype=3)
  
  # Connector between ALL and start of ROC
  plt = plt +
    geom_line(data = subset(pdata, Filter == "CONN"),
              mapping=aes(group=igroup),
              size=1.5,
              linetype=4)
  
  plt = plt +
    geom_point(data = subset(pdata, Filter %in% c("CONN")),
               mapping=aes(group=igroup),
               size=8)
  
  plt = plt +
    geom_point(data = subset(pdata, Filter %in% c("PASS", "ALL")),
               mapping=aes(shape=Filter, group=igroup),
               size=8)
  
  xl_min = max(0,
               min(subset(pdata, Filter %in% c("PASS", "ALL"))[[xaxis]]) - 0.02)
  xl_max = min(1.0,
               max(subset(pdata, Filter %in% c("PASS", "ALL"))[[xaxis]]) + 0.02)
  yl_min = max(0,
               min(subset(pdata, Filter %in% c("PASS", "ALL"))[[yaxis]]) - 0.01)
  yl_max = min(1.0,
               max(subset(pdata, Filter %in% c("PASS", "ALL"))[[yaxis]]) + 0.01)
  
  plt = plt +
    scale_color_brewer("", palette="Set1") +
    #xlim(c(xl_min, xl_max)) +
    xlim(c(0, 1)) +
    #ylim(c(yl_min, yl_max)) +
    ylim(c(0, 1)) +
    theme_bw(base_size=18)
  
  return(plt)
}
```

```{r, include=FALSE}
vcf12x_snp = filter(vcf12x, Type=="SNP")
vcf24x_snp = filter(vcf24x, Type=="SNP")
vcf40x_snp = filter(vcf40x, Type=="SNP")
vcf12x_indel = filter(vcf12x, Type=="INDEL")
vcf24x_indel = filter(vcf24x, Type=="INDEL")
vcf40x_indel = filter(vcf40x, Type=="INDEL")
roc_snp = rbind(vcf12x_snp, vcf24x_snp, vcf40x_snp)
roc_indel = rbind(vcf12x_indel, vcf24x_indel, vcf40x_indel)
```

```{r, fig.width=10, fig.height=10, message=FALSE}
plot_roc_snp = plot_data(roc_snp, is.PR=TRUE)
plot_roc_indel = plot_data(roc_indel, is.PR=TRUE)
plot_grid(plot_roc_snp, plot_roc_indel, nrow=2, ncol=1)
```

# Lolliplot - représentation des variants sur les gènes {.tabset}

```{r, include=FALSE}
gold_12x_UTS2 = "/home/elodie/Documents/Analysis/VCF_lolliplot/gold_12x_on_data_elodie_filtervarianttranches_2D_decomposed_normalized_uniq_UTS2.vcf.gz"
gold_24x_UTS2 = "/home/elodie/Documents/Analysis/VCF_lolliplot/gold_24x_on_data_elodie_filtervarianttranches_2D_decomposed_normalized_uniq_UTS2.vcf.gz"
gold_40x_UTS2 = "/home/elodie/Documents/Analysis/VCF_lolliplot/gold_40x_on_data_elodie_filtervarianttranches_2D_decomposed_normalized_uniq_UTS2.vcf.gz"
gold_ref_UTS2 = "/home/elodie/Documents/Elodie/Datas_ismael_ref/gold_on_data_elodie_ismael_decomposed_normalize_uniq_chr_UTS2.vcf.gz"

gr_UTS2 = GRanges("chr1", IRanges(c(7907672, 7909700, 7910872, 7912961, 7913367),
                                  width=c(7907942-7907671, 7909743-7909699, 7910982-7910871, 7912983-7912960, 7913551-7913366),
                                  names=c(paste0("exon", 5:1)), fill = c("#b2df8a", "#b2df8a", "#b2df8a", "#b2df8a", "#b2df8a"), 
                                  height = c(0.04, 0.04, 0.04, 0.04, 0.04)))

gold_12x_EPHA5 = "/home/elodie/Documents/Analysis/VCF_lolliplot/gold_12x_on_data_elodie_filtervarianttranches_2D_decomposed_normalized_uniq_EPHA5.vcf.gz"
gold_24x_EPHA5 = "/home/elodie/Documents/Analysis/VCF_lolliplot/gold_24x_on_data_elodie_filtervarianttranches_2D_decomposed_normalized_uniq_EPHA5.vcf.gz"
gold_40x_EPHA5 = "/home/elodie/Documents/Analysis/VCF_lolliplot/gold_40x_on_data_elodie_filtervarianttranches_2D_decomposed_normalized_uniq_EPHA5.vcf.gz"
gold_ref_EPHA5 = "/home/elodie/Documents/Elodie/Datas_ismael_ref/gold_on_data_elodie_ismael_decomposed_normalize_uniq_chr_EPHA5.vcf.gz"

gr_EPHA5_ex2_1 = GRanges("chr4", IRanges(c(66509081, 66535155),
                                         width=c(66509145-66509080, 66535207-66535154),
                                         names=c(paste0("exon", 2:1)), 
                                         fill=c("#fdc086", "#fdc086"), 
                                         height=c(0.04, 0.04)))

gr_EPHA5_ex4_3 = GRanges("chr4", IRanges(c(66361106, 66467359),
                                         width=c(66361261-66361105, 66468022-66467358),
                                         names=c(paste0("exon", 4:3)), 
                                         fill=c("#fdc086", "#fdc086"), 
                                         height=c(0.04, 0.04)))

gr_EPHA5_ex6_5 = GRanges("chr4", IRanges(c(66286159, 66356095), 
                                         width=c(66286283-66286158, 66356430-66356094), 
                                         names=c(paste0("exon", 6:5)), 
                                         fill = c("#fdc086", "#fdc086"), 
                                         height = c(0.04, 0.04)))

gr_EPHA5_ex8_7 = GRanges("chr4", IRanges(c(66270092, 66280002), 
                                         width=c(66270197-66270091, 66280161-66280001), 
                                         names=c(paste0("exon", 8:7)), 
                                         fill = c("#fdc086", "#fdc086"), 
                                         height = c(0.04, 0.04)))

gr_EPHA5_ex13_9 = GRanges("chr4", IRanges(c(66218760, 66230735, 66231650, 66233075, 66242716), width = c(66218821-66218759, 66230920-66230734, 66231775-66231649, 66233142-66233074, 66242781-66242715), 
                                          names = c(paste0("exon", 13:9)),
                                          fill = c("#fdc086", "#fdc086", "#fdc086", "#fdc086", "#fdc086"),
                                          heigth = c(0.04, 0.04, 0.04, 0.04, 0.04)))

gr_EPHA5_ex18_14 = GRanges("chr4", IRanges(c(66185285, 66197691, 66201650, 66213772, 66217107), width = c(66189937-66185284, 66197846-66197690, 66201843-66201649, 66213921-66213771, 66217316-66217106), 
                                           names = c(paste0("exon", 18:14)),
                                           fill = c("#fdc086", "#fdc086", "#fdc086", "#fdc086", "#fdc086"),
                                           heigth = c(0.04, 0.04, 0.04, 0.04, 0.04)))

gold_12x_LPL = "/home/elodie/Documents/Analysis/VCF_lolliplot/gold_12x_on_data_elodie_filtervarianttranches_2D_decomposed_normalized_uniq_LPL.vcf.gz"
gold_24x_LPL = "/home/elodie/Documents/Analysis/VCF_lolliplot/gold_24x_on_data_elodie_filtervarianttranches_2D_decomposed_normalized_uniq_LPL.vcf.gz"
gold_40x_LPL = "/home/elodie/Documents/Analysis/VCF_lolliplot/gold_40x_on_data_elodie_filtervarianttranches_2D_decomposed_normalized_uniq_LPL.vcf.gz"
gold_ref_LPL = "/home/elodie/Documents/Elodie/Datas_ismael_ref/gold_on_data_elodie_ismael_decomposed_normalize_uniq_chr_LPL.vcf.gz"

gr_LPL = GRanges("chr8", IRanges(c(19796764, 19805691, 19809280, 19810821, 19811631, 19813352, 19816771, 19818412, 19819626, 19822821),
                                 width=c(19797039-19796763, 19805851-19805690, 19809459-19809279, 19810932-19810820, 19811864-19811630, 19813594-19813351, 19816891-19816770, 19818594-19818411, 19819730-19819625, 19824770-19822820),
                                 names=c(paste0("exon", 1:10)), fill = c("#91bfdb", "#91bfdb", "#91bfdb", "#91bfdb", "#91bfdb", "#91bfdb", "#91bfdb", "#91bfdb", "#91bfdb", "#91bfdb"), 
                                 height = c(0.04, 0.04, 0.04, 0.04, 0.04, 0.04, 0.04, 0.04, 0.04, 0.04)))

gold_12x_EPHA5_diff = "/home/elodie/Documents/Analysis/VCF_lolliplot/gold_12x_on_data_elodie_filtervarianttranches_2D_decomposed_normalized_uniq_EPHA5_diff.vcf.gz"
gold_24x_EPHA5_diff = "/home/elodie/Documents/Analysis/VCF_lolliplot/gold_24x_on_data_elodie_filtervarianttranches_2D_decomposed_normalized_uniq_EPHA5_diff.vcf.gz"
gold_40x_EPHA5_diff = "/home/elodie/Documents/Analysis/VCF_lolliplot/gold_40x_on_data_elodie_filtervarianttranches_2D_decomposed_normalized_uniq_EPHA5_diff.vcf.gz"
gold_ref_EPHA5_diff = "/home/elodie/Documents/Elodie/Datas_ismael_ref/gold_on_data_elodie_ismael_decomposed_normalize_uniq_chr_EPHA5_diff.vcf.gz"

gr_EPHA5_ex18_1 = GRanges("chr4", IRanges(c(66509081, 66535155, 66361106, 66467359, 66286159, 66356095, 66270092, 66280002, 66218760, 66230735, 66231650, 66233075, 66242716, 66185285, 66197691, 66201650, 66213772, 66217107),
                                         width=c(66509145-66509080, 66535207-66535154, 66361261-66361105, 66468022-66467358, 66286283-66286158, 66356430-66356094,
                                                 66270197-66270091, 66280161-66280001, 66218821-66218759, 66230920-66230734, 66231775-66231649, 66233142-66233074, 66242781-66242715, 66189937-66185284, 66197846-66197690, 66201843-66201649, 66213921-66213771, 66217316-66217106),
                                         names=c(paste0("exon", 18:1)), 
                                         fill=c("#fdc086", "#fdc086", "#fdc086", "#fdc086", "#fdc086", "#fdc086", "#fdc086", "#fdc086", "#fdc086", "#fdc086", "#fdc086", "#fdc086", "#fdc086", "#fdc086", "#fdc086", "#fdc086", "#fdc086", "#fdc086"), 
                                         height=c(0.04, 0.04, 0.04, 0.04, 0.04, 0.04, 0.04, 0.04, 0.04, 0.04, 0.04, 0.04, 0.04, 0.04, 0.04, 0.04, 0.04, 0.04)))


```

```{r, include=FALSE}
create_lolliplots = function(gold_12x, gold_24x, gold_40x, gold_ref, gr) {
  tab12x = TabixFile(gold_12x)
  tab24x = TabixFile(gold_24x)
  tab40x = TabixFile(gold_40x)
  tabref = TabixFile(gold_ref)
  
  vcf12x = readVcf(gold_12x, "hg19")
  vcf24x = readVcf(gold_24x, "hg19")
  vcf40x = readVcf(gold_40x, "hg19")
  vcfref = readVcf(gold_ref, "hg19")
  
  mutation.frequency_12x = rowRanges(vcf12x)
  mcols(mutation.frequency_12x) = cbind(mcols(mutation.frequency_12x), 
                                         VariantAnnotation::info(vcf12x))
  mutation.frequency_12x$stack.factor = "vcf12x"
  mutation.frequency_24x = rowRanges(vcf24x)
  mcols(mutation.frequency_24x) = cbind(mcols(mutation.frequency_24x), 
                                         VariantAnnotation::info(vcf24x))
  mutation.frequency_24x$stack.factor = "vcf24x"
  mutation.frequency_40x = rowRanges(vcf40x)
  mcols(mutation.frequency_40x) = cbind(mcols(mutation.frequency_40x), 
                                         VariantAnnotation::info(vcf40x))
  mutation.frequency_40x$stack.factor = "vcf40x"
  
  mutation2.frequency = rowRanges(vcfref)
  mutation2.frequency$stack.factor = "vcf_ref"
  mcols(mutation2.frequency) = cbind(mcols(mutation2.frequency), 
                                      VariantAnnotation::info(vcfref))
  col_remove2 = c("paramRangeID", "DPSum", "platforms", "platformbias", "datasets", "OLD_MULTIALLELIC", "callsets", "varType", "filt", "difficultregion", "arbitrated", "callsetwiththisuniqgenopassing", "callsetwithotheruniqgenopassing", "OLD_VARIANT","QUAL", "FILTER", "platformnames", "datasetnames", "datasetsmissingcall", "callsetnames", "callable")
  mcols(mutation2.frequency) = mcols(mutation2.frequency)[, !(names(mcols(mutation2.frequency)) %in% col_remove2)]
  
  mutation2.frequency$type = ifelse(width(mutation2.frequency$REF) == 1 & width(unlist(mutation2.frequency$ALT)) == 1, "SNV",
                                     ifelse(width(mutation2.frequency$REF) >= 2 & width(unlist(mutation2.frequency$ALT)) == 1, "deletion",
                                            ifelse(width(mutation2.frequency$REF) == 1 & width(unlist(mutation2.frequency$ALT)) >= 2, "insertion", "other")))
  mutation2.frequency$border = "gray30"
  mutation2.frequency$color = "#E69F00"
  mutation2.frequency$side = "bottom"
  SNV_ref = subset(mutation2.frequency, elementMetadata(mutation2.frequency)$type == "SNV")
  DELINS_ref = subset(mutation2.frequency, elementMetadata(mutation2.frequency)$type != "SNV")
  
  mutation.frequency = c(mutation.frequency_12x, mutation.frequency_24x, mutation.frequency_40x)
  #mutation.frequency$side = "top"
  mutation.frequency$score = mutation.frequency$AF * 100
  mutation.frequency_score = unlist(mutation.frequency$score)
  max(mutation.frequency_score)
  mutation.frequency$score2 = max(mutation.frequency_score) - mutation.frequency_score
  col_remove = c("paramRangeID", "BaseQRankSum", "InbreedingCoeff", "MQRankSum", "ReadPosRankSum", "OLD_MULTIALLELIC", "OLD_VARIANT", "QUAL", "AF", "CNN_2D", "ExcessHet", "FS", "MLEAF", "MQ", "QD", "SOR", "AC", "AN", "DP", "MLEAC", "FILTER", "DB")
  mcols(mutation.frequency) = mcols(mutation.frequency)[, !(names(mcols(mutation.frequency)) %in% col_remove)]
  mutation.frequency$type = ifelse(width(mutation.frequency$REF) == 1 & width(unlist(mutation.frequency$ALT)) == 1, "SNV",
                                    ifelse(width(mutation.frequency$REF) >= 2 & width(unlist(mutation.frequency$ALT)) == 1, "deletion",
                                           ifelse(width(mutation.frequency$REF) == 1 & width(unlist(mutation.frequency$ALT)) >= 2, "insertion", "other")))
  stack.factors = c("vcf12x", "vcf24x", "vcf40x")
  palette = colorRampPalette(c("#de2d26", "#2c7fb8", "#2ca25f"))
  patient.color.set = as.list(as.data.frame(rbind(palette(length(stack.factors)),
                                                   "#FFFFFFFF"),
                                             stringsAsFactors=FALSE))
  names(patient.color.set) = stack.factors
  mutation.frequency$color = patient.color.set[mutation.frequency$stack.factor]
  SNV = subset(mutation.frequency, elementMetadata(mutation.frequency)$type == "SNV")
  DELINS = subset(mutation.frequency, elementMetadata(mutation.frequency)$type != "SNV")
  legends = list(labels = stack.factors, col = "black",
                  fill = sapply(patient.color.set, `[`, 1))
  
  if (.Platform$OS.type != "windows") {
    SNV = promoters(SNV, upstream = 0, downstream = 1)
    DELINS = promoters(DELINS, upstream = 0, downstream = 1)
    SNV_ref = promoters(SNV_ref, upstream = 0, downstream = 1)
    DELINS_ref = promoters(DELINS_ref, upstream = 0, downstream = 1)
    lolliplot_SNV = lolliplot(SNV, features = gr, type = "pie.stack", legend = legends)
    lolliplot_SNV_ref = lolliplot(SNV_ref, features = gr, type = "circle")
    lolliplot_DELINS = lolliplot(DELINS, features = gr, type = "pie.stack", legend = legends)
    lolliplot_DELINS_ref = lolliplot(DELINS_ref, features = gr, type = "circle")
  }
  return(list(lolliplot_SNV, lolliplot_SNV_ref, lolliplot_DELINS, lolliplot_DELINS_ref))
}
```

## Gène UTS2 

```{r, message=FALSE}
plot_UTS2 = create_lolliplots(gold_12x_UTS2, gold_24x_UTS2, gold_40x_UTS2, gold_ref_UTS2, gr_UTS2)
plot_UTS2
```

## Gène EPHA5

```{r, fig.width=20, message=FALSE}
plot_EPHA5_ex1_2 = create_lolliplots(gold_12x_EPHA5, gold_24x_EPHA5, gold_40x_EPHA5, gold_ref_EPHA5, gr_EPHA5_ex2_1)
plot_EPHA5_ex1_2
```

```{r, fig.width=50, message=FALSE}
plot_EPHA5_ex3_4 = create_lolliplots(gold_12x_EPHA5, gold_24x_EPHA5, gold_40x_EPHA5, gold_ref_EPHA5, gr_EPHA5_ex4_3)
plot_EPHA5_ex3_4
```

```{r, fig.width=50, message=FALSE}
plot_EPHA5_ex5_6 = create_lolliplots(gold_12x_EPHA5, gold_24x_EPHA5, gold_40x_EPHA5, gold_ref_EPHA5, gr_EPHA5_ex6_5)
plot_EPHA5_ex5_6
```

```{r, fig.width=20, message=FALSE}
plot_EPHA5_ex7_8 = create_lolliplots(gold_12x_EPHA5, gold_24x_EPHA5, gold_40x_EPHA5, gold_ref_EPHA5, gr_EPHA5_ex8_7)
plot_EPHA5_ex7_8
```

```{r, fig.width=20, message=FALSE}
plot_EPHA5_ex9_13 = create_lolliplots(gold_12x_EPHA5, gold_24x_EPHA5, gold_40x_EPHA5, gold_ref_EPHA5, gr_EPHA5_ex13_9)
plot_EPHA5_ex9_13
```

```{r, fig.width=30, message=FALSE}
plot_EPHA5_ex14_18 = create_lolliplots(gold_12x_EPHA5, gold_24x_EPHA5, gold_40x_EPHA5, gold_ref_EPHA5, gr_EPHA5_ex18_14)
plot_EPHA5_ex14_18
```

## Gène EPHA5 (non communs)

```{r, fig.width=20}
plot_EPHA5_ex1_18 = create_lolliplots(gold_12x_EPHA5_diff, gold_24x_EPHA5_diff, gold_40x_EPHA5_diff, gold_ref_EPHA5_diff, gr_EPHA5_ex18_1)
plot_EPHA5_ex1_18
```

## Gène LPL

```{r, message=FALSE}
plot_LPL = create_lolliplots(gold_12x_LPL, gold_24x_LPL, gold_40x_LPL, gold_ref_LPL, gr_LPL)
plot_LPL
```

# Annotation fonctionnelle {.tabset}

```{r, include=FALSE}
vcf_12x_annot = read.table("/home/elodie/Documents/Analysis/gold_12x_on_data_elodie_filtervarianttranches_2D_decomposed_normalized_funcotated.vcf")
vcf_24x_annot = read.table("/home/elodie/Documents/Analysis/gold_24x_on_data_elodie_filtervarianttranches_2D_decomposed_normalized_funcotated.vcf")
vcf_40x_annot = read.table("/home/elodie/Documents/Analysis/gold_40x_on_data_elodie_filtervarianttranches_2D_decomposed_normalized_funcotated.vcf")
vcf_ref_annot = read.table("/home/elodie/Documents/Elodie/Datas_ismael_ref/gold_on_data_elodie_ismael_decomposed_normalize_uniq_chr_funcotated.vcf")
```

```{r, include=FALSE}
formatage_annot = function(df, nom_df){
  df = df %>%
    dplyr::select(V1, V2, V4, V5, V8) %>%
    mutate(funcotator = str_extract(V8, "\\[(.*?)\\]")) %>%
    dplyr::select(-V8) %>%
    mutate(funcotator = str_replace(funcotator, "\\[|\\]", "")) %>%
    mutate(funcotator = str_replace(funcotator, "\\[|\\]", "")) %>%
    separate(funcotator, into = paste0("colonne", 1:22), sep = "\\|") %>%
    dplyr::select(colonne1, colonne3, colonne6, colonne8, colonne12, colonne17, colonne20, colonne22) %>%
    dplyr::rename(gene = colonne1,
           chromosome = colonne3,
           annot = colonne6,
           type = colonne8,
           genome_change = colonne12,
           cdna_change = colonne17,
           gc_content = colonne20,
           other_transcripts = colonne22) %>%
    mutate(vcf = nom_df)
  return(df)
}
```

```{r, include=FALSE}
vcf_12x_annot = formatage_annot(vcf_12x_annot, "vcf_12x")
vcf_24x_annot = formatage_annot(vcf_24x_annot, "vcf_24x")
vcf_40x_annot = formatage_annot(vcf_40x_annot, "vcf_40x")
vcf_ref_annot = formatage_annot(vcf_ref_annot, "vcf_ref")
vcf_annot_all = rbind(vcf_12x_annot,vcf_24x_annot,vcf_40x_annot,vcf_ref_annot)
```

## Annotation par VCF

```{r, fig.width=11, fig.height=10}
nombre_annot = vcf_annot_all %>% group_by(vcf, gene) %>% dplyr::count(annot)

plot21 = ggplot(nombre_annot, aes(fill=vcf, y=n, x=annot)) +
  geom_bar(position="dodge", stat="identity") +
  scale_fill_manual(values = c("#de2d26", "#2c7fb8", "#2ca25f", "#E69F00")) +
  labs(fill = "VCF", x = "Types d'annotation", y = "Nombre de variants", title = "Annotation des variants par VCF") + 
  theme(plot.title = element_text(hjust = 0.5, size=18, face="bold"), axis.text.x = element_text(angle=45, vjust=1, hjust=1, size = 13, face = "bold"), axis.text.y = element_text(size = 13, face = "bold"), axis.title.x = element_text(size = 16, face="bold"), axis.title.y = element_text(size = 16, face="bold"), legend.text = element_text(size = 14), legend.title = element_text(size = 14, face = "bold"), panel.grid = element_blank())
```

## Annotation par gène

```{r, fig.width=11, fig.height=10}
plot22 = ggplot(nombre_annot, aes(fill=gene, y=n, x=annot)) +
  geom_bar(position="dodge", stat="identity") +
  scale_fill_manual(values = c("#fdc086", "#91bfdb", "#b2df8a")) +
  labs(fill = "Nom des gènes", x = "Types d'annotation", y = "Nombre de variants", title = "Annotation des variants par gènes") + 
  theme(plot.title = element_text(hjust = 0.5, size=18, face="bold"), axis.text.x = element_text(angle=45, vjust=1, hjust=1, size = 13, face = "bold"), axis.text.y = element_text(size = 13, face = "bold"), axis.title.x = element_text(size = 16, face="bold"), axis.title.y = element_text(size = 16, face="bold"), legend.text = element_text(size = 14), legend.title = element_text(size = 14, face = "bold"), panel.grid = element_blank())
```

```{r, fig.width=20, fig.height=11}
plot23 = plot_grid(plot21, plot22, nrow=1, ncol=2)
plot23
```

